【裁判字號】    95,上重訴,7
【裁判日期】    950425
【裁判案由】    毒品危害防制條例等
【裁判全文】
臺灣高等法院刑事判決                 95年度上重訴字第7號
上  訴  人
即  被  告  甲○○
上  訴  人
即  被  告  丙○○
                    （
前列二人共同
選任辯護人  康立平律師
上列上訴人因毒品危害防制條例等案件，不服臺灣桃園地方法院
94年度重訴字第83號，中華民國95年1月10日第一審判決（起訴
案號：臺灣桃園地方法院檢察署94年度偵字第15889 號），提起
上訴，本院判決如下：
    主  文
原判決撤銷。
甲○○、丙○○共同運輸第一級毒品，各處有期徒刑拾伍年，均
褫奪公權拾年。
扣案第一級毒品海洛因驗餘淨重合計貳仟壹佰零捌點伍公克，均
沒收銷燬之；海洛因外包裝袋共重壹佰肆拾玖點肆貳公克、白色
紗布參條、咖啡色彈性繃帶陸捲，均沒收。未扣案之搭配門號0
000000000號、0000000000號之行動電話共
貳具（不含SIM卡）沒收，如全部或一部不能沒收時，追徵其價
額。
    事  實
一、甲○○及丙○○均明知毒品海洛因係屬毒品危害防制條例第
    2條第2項第1款所列第一級毒品，並屬行政院依據懲治走私
    條例第2條第4項規定公告之管制進口物品（係「懲治走私條
    例公告管制物品項目及其數額」甲項第4款規定之管制進出
    口物品)，未經許可不得運輸，亦不得私運進口。緣甲○○
    、丙○○於民國94年初起，因積欠賭債，乃分別向臺北市「
    聯合錢莊」借款新臺幣10萬元、新臺幣30萬元，嗣因無力償
    還，「聯合錢莊」內真實姓名年籍不詳綽號「小陳」之成年
    男子（下稱「小陳」）先後於同年8月10日及同年月下旬撥
    打甲○○之0000000000號、丙○○0000000000號行動電話，
    分別相約見面，要彼2人自柬埔寨地區運輸第一級毒品海洛
    因入境臺灣，除應允給付機票及往返花費外，原所積欠之債
    務予以抵銷，甲○○、丙○○均明知「小陳」許以抵償債務
    要其專程至泰國轉柬埔寨綑綁在身上攜帶返臺係屬禁止運輸
    及私運進口之毒品海洛因，竟因貪圖可以抵償債務而應允之
    。「小陳」並索取甲○○、丙○○之身分資料辦理護照及購
    買前往泰國之機票並告知甲○○、丙○○相互聯絡之電話號
    碼，欲甲○○、丙○○結伴自柬埔寨地區運輸第一級毒品海
    洛因入境臺灣，於同年月下旬，「小陳」與甲○○在臺北市
    台北橋會面，「小陳」依約並將甲○○、丙○○機票及給付
    2人共計新臺幣2萬5千元、泰幣2萬5千元作為提供赴柬埔寨
    （原判決誤為泰國）之來回住宿、花費等之費用，並俟毒品
    海洛因攜帶私運入境後即前往臺北縣三重市「雅閣飯店」等
    候，即有人前往拿取該毒品，並告知事成後兩人所積欠錢莊
    的錢均無須償還，甲○○取得機票後即與丙○○聯絡，相互
    約定在同年月27日上午在臺北市臺北橋下見面，同赴桃園中
    正機場，於同年月27日9時40分許，渠2人依原約定行程共同
    搭乘中華航空CI-693號班機前往泰國曼谷，於同日中午12時
    20分抵達泰國曼谷機場後，甲○○先將「小陳」所交付之新
    臺幣2萬5千元、泰幣2萬5千元分一半給丙○○，2人旋即由
    不認識之人接往柬埔寨某飯店，嗣於同年月30日上午在該飯
    店房間內，由亦有運輸第一級毒品及私運管制物品進入臺灣
    地區犯意聯絡之真實姓名年籍不詳綽號「阿水」及2名不詳
    姓名等成年男子（下稱綽號「阿水」等3人），將第一級毒
    品海洛因各3包用其等所有之白色紗布、咖啡色彈性繃帶分
    別綑綁在甲○○、丙○○（其中甲○○身上3包淨重1059.6
    公克，丙○○身上3包淨重1048.9公克）腹部、兩大腿內側
    後，再輾轉至泰國曼谷機場於當日13時30分許搭乘中華航空
    CI-694號班機返臺，於當日18時10分許入境桃園中正機場，
    而共同將第一級毒品海洛因運輸、私運進口臺灣地區得逞。
    嗣於同日19時30分許，甲○○、丙○○在桃園中正機場第一
    航廈入境海關檢查室辦理通關手續時，因神色緊張、形跡怪
    異經內政部警政署航空警察局會同財政部臺北關稅局人員施
    予檢查，當場在甲○○身上查獲第一級毒品海洛因3包（淨
    重1059.6公克）、丙○○身上查獲第一級毒品海洛因3包（
    淨重1048.9公克），因而查獲上情，並扣得運輸走私毒品所
    用之白色紗布3條、咖啡色彈性繃帶6捲。
二、案經內政部警政署航空警察局移請臺灣桃園地方法院檢察署
    檢察官偵查起訴。
    理  由
一、訊據上訴人即被告甲○○、丙○○固不否認因貪圖抵償積欠
    之債務，受「小陳」之人指示在柬埔寨攜帶查獲之毒品於上
    揭時間搭機自泰國返臺，在中正機場為警在其等腹部及兩大
    腿內側上查獲第一級毒品海洛因，惟均矢口否認有何運輸第
    一級毒品海洛因之犯行，均辯稱：係因積欠錢莊錢，「小陳
    」以此威脅逼迫要其等到柬埔寨帶東西就可以抵債，不知道
    在柬埔寨飯店內，綁在其等腹部、腿上的東西是海洛因，後
    來到海關被查獲時，才知道是海洛因云云。
二、本院經查：
  (一)按被告以外之人於審判外之言詞或書面陳述，除法律有規定
    者外，不得作為證據。又被告以外之人於審判外之陳述，經
    當事人於審判程序同意作為證據，法院審酌該言詞陳述或書
    面陳述作成時之情況，認為適當者，亦得為證據。當事人、
    代理人或辯護人於法院調查證據時，知有第159條第1項不得
    為證據之情形，而未於言詞辯論終結前聲明異議者，視為有
    前項之同意，刑事訴訟法第159條第1項及第159條之5分別定
    有明文。查本件共同被告甲○○、丙○○各人間於警詢時，
    除關於其己部分之陳述，就有關於其他共同被告之陳述，在
    本院準備程序中，就證據能力一節均表示無意見，且未於本
    案言語辯論終結前聲明異議，本院審酌上開等人於警詢時之
    陳述係彼等於案發後就各自親身經歷之事實所為者，依渠等
    陳述作成時之情況，並不無適當之情形，自均得為證據，合
    先敘明。
  (二)被告甲○○、丙○○於94年8月30日自泰國曼谷搭乘中華航
    空公司CI-694號班機前來臺灣通關時，因神情緊張、行跡怪
    異，為警在其等腹部、兩腿上查獲各以白色紗布、咖啡色彈
    性繃帶綑綁之第一級毒品海洛因共6包等情，已據被告甲○
    ○、丙○○等於分別於警詢、檢察官訊問時、原審及本院審
    理時供認不諱，並均以證人身份結證屬實，所證彼此相符。
    且扣案之以上揭方式包裝之白色粉末，經送檢驗結果確均含
    有第一級毒品海洛因成分（甲○○部分：驗餘淨重合計1059
    .6 公克，空包裝重74.36公克，純度73.53%，純質淨重779.
    12公克；丙○○部分：驗餘淨重合計1048.9公克，空包裝重
    75.0 6公克，純度69.05%，純質淨重724.27公克），有法務
    部調查局94年11月22日調科壹字第080010068號、第0000000
    0 0號鑑定通知書附卷可稽（該鑑定書均誤載為27包，見原
    審卷第57頁、第58頁），復有綽號「阿水」等3人所有供捆
    綁夾藏俾運送第一級毒品海洛因所用之白色紗布3條、咖啡
    色彈性繃帶6捲扣案可佐，暨查獲現場照片20幀、臺北關稅
    局扣押貨物（運輸工具）收據及搜索筆錄、中華航空CI-694
    號班機訂位紀錄表、入出境管理局之旅客入出境紀錄查詢等
    在卷足按，足見被告等確自泰國運輸第一級毒品海洛因入境
    （偵查卷第6至22、25至39、48至57、66至70、87至91頁，
    原審卷第11至13、43、44、65至71頁，本院卷第32至35、45
    至47、68、69頁）。
  (三)
  (1)證人即共同被告甲○○、丙○○於偵查及本院審理時均供稱
    ：係因積欠債務，「小陳」說要出機票、食宿的錢，並給我
    們新臺幣2萬5千元、泰幣2萬5千元出國帶東西，回來之後還
    可以抵銷債務等語（見偵卷第66頁至69頁、第87頁至第90頁
    、本院卷第66頁至第70頁），衡情當今快遞運輸業發達，朝
    發夕至，重要且具時效性物品，以快遞運輸即可，焉須花費
    高額費用請被告等專程攜帶至臺灣，被告等豈有單純攜帶東
    西返臺即可免除高額債務之理？甚且被告等幫綽號「小陳」
    者帶東西返臺，竟不知要交給何人，亦不知如何聯絡對方，
    需待入境等候對方主動聯繫或至預先安排特定飯店等候，更
    異於一般受委託攜帶東西之方式，顯見其等所辯不知係毒品
    海洛因云云，已與常情有所迴異。
  (2)被告甲○○於偵查、原審時供稱：有猜想是違法的東西（指
    其私運入境之物品），可能是毒品等語（見偵卷第67頁、第
    91頁、本院卷第68頁），其於本院審理時陳稱：「我在柬埔
    寨他們將毒品綁在我身上的時候，我還不知道那是海洛因，
    我只知道是毒品，不知道是哪一種毒品」等語（本院卷第45
    頁），被告丙○○於偵查、原審審理時供稱：東西來粗粗的
    顆粒，我想是海洛因，因為周圍有很多朋友在施用，所以我
    知道那是海洛因等語（見偵卷第69頁、本院卷第70頁），其
    於本院陳稱：「我當時只知道那些東西可能是毒品」等語（
    本院卷第45頁），被告甲○○、丙○○經查獲時，各所查獲
    扣案之3包海洛因，1包縛其胯下，2包分別綁縛左、右小腿
    ，已如前述，被告等2人既各將扣案3包毒品綁縛胯下、小腿
    等處以為掩飾，顯見其有逃避查緝之意圖，其既有此意圖，
    益知其對此為違禁物品已有認識。又泰緬及中南半島金三角
    等地，素為毒品海洛因之大宗產地，常經由相鄰國家輾轉輸
    出之例，國人多次自該處運輸毒品返台，為警於機場查獲等
    情形，迭經電視、報紙報導，可謂眾所週知之事實，且被告
    甲○○於本院自承：伊在沒有走私之前知道有人用其他的方
    式攜帶毒品走私，如塞在肛門的方式等語，被告丙○○自承
    ：伊在沒有走私之前在新聞有看過有人用毒品包在保險套裡
    面塞在肛門走私回來臺灣等語（本院卷第45頁）人綁走私的
    物品，顯見被告2人對於夾藏運輸之物品係毒品海洛因早已
    認知甚明。被告甲○○、丙○○所辯不知私運入境之毒品為
    海洛因云云，要屬卸責之詞，不足採信。
  (3)至於被告甲○○、丙○○於本院審理中復均辯以係遭受「小
    陳」之脅迫私運入境云云，並以證人即被告丙○○之母乙○
    ○於本院證稱：伊當時常常接到說伊兒子被架走的電話，後
    來我接到一個男子的電話，開頭就問伊說伊是不是丙○○的
    媽媽？妳兒子欠我們錢要不要還等語。後來就說妳兒子都不
    要，現在妳兒子在我們手上，又問伊說錢要不要還，兒子都
    不要了嗎？我當時還認為可能是詐騙集團，後來對方又說也
    知道我女兒上班的地方，伊就用台語罵對方云云為證（本院
    卷第64頁），惟被告等2人在警詢、偵查中時，係辯以「小
    陳」告知可抵債務等語，顯見被告等私運毒品入境，係為貪
    圖抵免債務，已如上述，被告等始終未以受「小陳」脅迫私
    運毒品入境等情置辯，渠等以此置辯，則其真實性顯非無疑
    ，若被告等果真係受「小陳」之脅迫始，則渠2人在出國前
    ，即可向治安機關檢舉，配合員警查獲「小陳」之人，渠2
    人卻始終為「小陳」私運毒品入境，顯見受「小陳」脅迫之
    說詞，亦非事實，另而證人乙○○所證對方之人是否確為「
    小陳」，亦無法證明，且其猶認為係詐騙集團，辱罵對方，
    亦無受有恐嚇畏懼之情，不足以證明被告丙○○受「小陳」
    所脅迫之有利事證。另被告甲○○於本院審理中請求傳訊證
    人即「小陳」幕後老闆「巫清益」之人一情，惟被告甲○○
    於本院稱「巫清益」之人係聽聞「小陳」告知為幕後老闆，
    已屬傳聞說詞，且其亦不知該人之姓名是否為「巫清益」，
    僅係發音相似推測為「巫清益」（本院卷第69頁），是以被
    告甲○○無法確定所傳訊之人為「巫清益」之人，本院認為
    並無必要，附此敘明。
    綜上所述，被告等所辯均無可採。事證明確，被告甲○○、
    丙○○與綽號「小陳」、「阿水」等人共同運輸並私運第一
    級毒品海洛因入境之犯行，堪以認定。
三、按毒品海洛因係毒品危害防制條例第2條第2項第1款規定之
    第一級毒品，且屬行政院依懲治走私條例第2條第4項公告之
    「管制物品及其數額」甲項第4款所列之管制進出口物品。
    又懲治走私條例第2條第1項所謂私運管制物品進口，係指由
    國外或自大陸地區私運管制物品，進入臺灣地區而言；輸入
    之既遂與未遂，又以是否已進入國界為標準；而運輸毒品罪
    祇以所運輸之毒品已實施運送為已足，並非以運扺目的地為
    完成犯罪之要件，換言之，區別該罪既遂、未遂之依據，應
    以已否起運為準，既已起運，構成該罪之輸送行為即已完成
    ，不以達到目的地為既遂條件。查被告2人自泰國曼谷私運
    、運輸毒品海洛因抵達我國中正機場，雖於通關時，即為警
    查獲，但其2人既已搭機抵達中正機場，並下機進入我國領
    域內，其等私運管制物品毒品海洛因進口及運輸毒品海洛因
    之行為皆已經完成。核被告2人所為，均係犯毒品危害防制
    條例第4條第1項之運輸第一級毒品罪及懲治走私條例第2條
    第1項之私運管制物品進口罪。被告2人所為之持有第一級毒
    品海洛因之低度行為已為運輸第一級毒品海洛因之高度行為
    所吸收，均不另論罪。又本案係共犯即「小陳」許以抵銷債
    務邀約被告2人走私毒品海洛因入境，並由「阿水」等人負
    責在柬埔寨將第一級毒品交付綑綁在被告2人身上，足見被
    告2人與「小陳」、「阿水」等人，互有犯意聯絡及行為分
    擔，均為共同正犯。被告2人所犯前開2罪名，乃以一行為而
    同時觸犯之，為想像競合犯，應依刑法第55條之規定，從一
    重之運輸第一級毒品罪處斷。被告甲○○、丙○○2人僅因
    抵償積欠債務，而挺而走險，致罹本罪重罪，渠2人前未有
    犯罪及出國記錄，有本院被告前案記錄表、入出境管理局之
    旅客入出境紀錄查詢等在卷可稽，渠等就本件毒品走私情形
    以言，僅屬俗稱「交通」之次要角色，並非居於幕後策劃之
    主要人員，尚無實際獲得鉅額利益，私運入境之毒品即時查
    獲，未流出市面，尚未造成難重大危害，犯罪後，茲已知所
    悔悟，衡酌其等各情，不無情輕法重，尚堪憫恕之情形，被
    告等請求減輕其刑，給予自新機會，本院思之再三，認為尚
    無不合，爰均准如所請，依刑法第59條規定減輕其刑。
四、原審對被告甲○○、丙○○予以論罪、科刑，固非無見；惟
    查：(一)刑事審判上之共同被告，係為訴訟經濟等原因，由檢
    察官或自訴人合併或追加起訴，或由法院合併審判所形成，
    其間各別被告及犯罪事實仍獨立存在。故共同被告對於其他
    共同被告而言，乃被告以外之第三人，本質上屬於證人，為
    確保被告對證人之詰問權，證人於審判中，應依法定程序，
    到場具結陳述，並接受被告之詰問，其陳述始得作為認定被
    告犯罪事實之判斷依據。且刑事訴訟法於民國92年2月6日修
    正增訂之第287條之2規定：「法院就被告本人之案件調查共
    同被告時，該共同被告準用有關人證之規定。」並於同年九
    月一日施行。原審判決認定上訴人即被告甲○○、丙○○2
    人有前開犯行，但依審判筆錄之記載，原審於審判期日就各
    別被告部分調查其他共同被告時，並未依前開規定適用人證
    之調查程序，命其具結，並予被告以詰問之機會，不當剝奪
    被告等防禦權之行使，逕採其他共同被告於警詢、檢察官偵
    查或原審審理時之供述為各別被告論罪之證據，其所踐行之
    訴訟程序難謂適法，且有判決不適用法則之違法。(二)本件在
    柬埔寨旅館為被告甲○○、丙○○捆綁毒品海洛因之人除綽
    號「阿水」之人外，另有2名男子共3人，該3人均知悉係毒
    品等語，業據被告甲○○、丙○○分別於原審及本院陳述屬
    實（原審卷第44頁、本院卷第45頁），原審認為僅有綽號「
    阿水」之人，事實及共犯之認定與卷內事證不符。(三)未適用
    刑法第五十九條規定減輕其刑，尚欠周妥。(四)「毒品危害防
    制條例第19條第1項係規定沒收因犯罪（製造、販賣或運輸
    毒品）所得之財物，並不及於因犯罪所得之利益」（詳最高
    法院89年度台上字第1244號判決），前開共犯「小陳」所交
    付予被告等之新臺幣2萬5千元、泰幣2萬5千元之現金，均係
    支付渠2人前往泰國、柬埔寨往返之食宿費用，並均已花用
    殆盡，已據被告2人在原審及本院中陳述在卷（原審卷第69
    頁、本院卷68、69頁），則該新臺幣2萬5千元、泰幣2萬5千
    元之現金，均非被告等直接供犯罪所用或犯罪所得之財物，
    原審依毒品危害防制條例第19條第1項後段規定諭知沒收，
    亦有未洽。被告甲○○、丙○○上訴意旨否認知悉私運物品
    為毒品海洛因，雖無可採，然就上訴意旨所稱原審量刑過重
    部分，應認為有理由，應由本院予以撤銷改判。爰審酌被告
    甲○○、丙○○為圖抵償積欠債務，渠2人前未有犯罪記錄
    、渠等就本件毒品走私情形以言，僅屬俗稱「交通」之次要
    角色，並非居於幕後策劃之主要人員，尚無實際獲得鉅額利
    益，私運入境之毒品即時查獲，未流出市面，尚未造成難重
    大危害，犯罪後，茲已知所悔悟等一切情狀，分別量處如主
    文第2項所示之刑，並認依其等犯罪性質，認有宣告褫奪公
    權之必要，爰均併宣告褫奪公權10年。
五、
  (一)按基於共同犯罪行為，應由共犯各負全部責任之理論，從而
    被告甲○○夾帶入境之第一級毒品海洛因（驗餘淨重合計
    1059.6公克）及被告丙○○夾帶入境之第一級毒品海洛因（
    驗餘淨重合計1048.9公克），均屬第一級毒品，應依毒品危
    害防制條例第18條第1項前段規定，宣告沒收銷燬之。
  (二)次按毒品危害防制條例第19條第1項關於沒收之規定，係採
    義務沒收主義。故凡犯同條例第4條至第9條、第12條、第13
    條或第14條第1項、第2項之罪者，其供犯罪所用之物或因犯
    罪所得之財物，且屬犯人所有者，即應依該規定沒收（最高
    法院93年度台上字第1360號、第1365號判決意旨參照）。故
    海洛因外包裝袋共重149.42公克、扣案之白色紗布3條、咖
    啡色彈性繃帶6捲，係共犯綽號「阿水」所有供綑綁毒品海
    洛因所用亦屬供運輸毒品所用之物，是爰均依毒品危害防制
    條例第19條第1項前段之規定，宣告沒收。
  (三)未扣案搭配門號0000000000號、0000000000號之行動電話2
    具，則分屬被告甲○○、丙○○所有供犯本案運輸毒品連絡
    用之工具，此據被告2人供明在卷，應併依同條例第19條第1
    項後段規定諭知沒收，如全部或一部不能沒收時，追徵其價
    額（不含SIM卡，用戶僅有使用權，無所有權，依最高法院
    92年度台上字第6836號判決意旨，不得對之沒收）。
  (四)又被告2人雖於警詢中自承運輸第一級毒品海洛因成功後可
    抵償分20至30萬元不等之債務，惟被告2人均尚未實際獲取
    該等利益，自無庸對之宣告沒收。至於共犯「小陳」提供予
    被告2人之臺灣與泰國間之來回機票，因班機機票已經使用
    而失其價值，且機票本身非屬運輸毒品犯罪所用之物，自無
    庸依毒品危害防制條例第19條第1項規定，宣告沒收或如全
    部或一部不能沒收時，追徵其價額（詳最高法院93年度台上
    字第4859號判決意旨）。
據上論斷，應依刑事訴訟法第369條、第364條、第299條第1項前
段，毒品危害防制條例第4條第1項、第18條第1項前段、第19條
第1項，懲治走私條例第2條第1項、第11條，刑法第11條前段、
第28條、第55條、第59條、第37條第2項，判決如主文。
本案經檢察官林慶宗到庭執行職務。
中    華    民    國    95    年    4    月     25    日
                  刑事第19庭  審判長法  官  林堭儀
                                    法  官  宋  祺
                                    法  官  蔡明宏
以上正本證明與原本無異。
如不服本判決，應於收受送達後十日內向本院提出上訴書狀，其
未敘述上訴之理由者並得於提起上訴後十日內向本院補提理由書
（均須按他造當事人之人數附繕本）。
                                    書記官  陳建邦
中    華    民    國    95    年    4    月     25    日
附錄：本案論罪科刑法條全文
毒品危害防制條例第4條
製造、運輸、販賣第一級毒品者，處死刑或無期徒刑；處無期徒
刑者，得併科新臺幣 1 千萬元以下罰金。
製造、運輸、販賣第二級毒品者，處無期徒刑或 7 年以上有期徒
刑，得併科新臺幣 7 百萬元以下罰金。
製造、運輸、販賣第三級毒品者，處 5 年以上有期徒刑，得併科
新臺幣 5 百萬元以下罰金。
製造、運輸、販賣第四級毒品者，處 3 年以上 10 年以下有期徒
刑，得併科新臺幣 3 百萬元以下罰金。
製造、運輸、販賣專供製造或施用毒品之器具者，處 1 年以上 7
年以下有期徒刑，得併科新臺幣 1 百萬元以下罰金。
前五項之未遂犯罰之。
懲治走私條例第2條
私運管制物品進口、出口逾公告數額者，處 7 年以下有期徒刑，
得併科新臺幣 3 百萬元以下罰金。
以犯前項之罪為常業者，處 3 年以上 10 年以下有期徒刑，得併
科新臺幣 5 百萬元以下罰金。
第 1 項之未遂犯罰之。
第 1 項所稱管制物品及其數額，由行政院公告之。


司法院資訊處製作；財團法人民間司法改革基金會備份。
